【裁判字號】    97,停,22
【裁判日期】    970225
【裁判案由】    聲請停止執行
【裁判全文】
臺北高等行政法院裁定
                                     97年度停字第00022號
聲  請  人  杰洋國際開發股份有限公司
代  表  人  甲○○( 董事長).
相  對  人  內政部營建署陽明山國家公園管理處
代  表  人  乙○○處長）住同.
上列當事人間因建築執照聲請停止執行事件，本院裁定如下：
    主  文
聲請駁回。
聲請程序費用由聲請人負擔。
    理  由
一、按於行政訴訟起訴前，如原處分或決定之執行將發生難於回
    復之損害，且有急迫情事者，非於公益有重大影響者，行政
    法院亦得依受處分人或訴願人之聲請，裁定停止執行，行政
    訴訟法第116 條第3 項固有明文。惟觀之訴願法第93條第2
    項規定受處分人得申請受理訴願機關或原處分機關停止執行
    ，理論上既得由上開機關獲得救濟，則殊無逕向行政法院聲
    請之必要。申言之，行政法院係審查行政處分違法性之最終
    機關，若行政處分不待訴願程序即逕行聲請行政法院停止原
    處分之執行，無異規避訴願程序暫時權利保護制度。故受處
    分人得跳躍訴願程序逕行向行政法院為聲請行政處分之停止
    執行，必須其情況緊急，非即時由行政法院予以處理，則難
    以救濟為要件，否則應認欠缺保護之必要而駁回其聲請，庶
    不致浪費司法資源（最高行政法院93年度裁字第182 號裁定
    意旨及89年度第1 次高等行政法院法律座談會結論參照）。
    而所謂「避免難於回復損害之急迫性」，如其損害尚非不能
    以金錢賠償，或在一般社會通念上非足認達到回復困難之程
    度，且有急迫情事者，要難僅憑原處分或決定即將執行，將
    發生受處分人所執行之業務中斷，及信譽受侵害或收入減少
    之損失，遽認有停止執行之必要（最高行政法院95年度裁字
    第101 號裁定意旨參照）。
二、本件聲請意旨略以：緣相對人前為鼓勵民間參與國家公園事
    業投資經營，依據「促進民間參與公共建設法」，將陽明山
    「菁山露營遊憩區」以ROT 方式公開辦理委託經營，嗣由聲
    請人經評比取得議約權，雙方乃於民國( 下同)91 年9 月20
    日簽訂「菁山露營場委託經營管理」契約，並由相對人將陽
    明山「菁山露營遊憩區」委託聲請人經營管理。簽約後聲請
    人依上開委託經營管理契約書第7 條第1 項第8 款、第8 條
    第10款之約定，與相對人合意進行第二期親水遊憩設施（下
    稱系爭建築）建設之規畫設計，計畫於興建完成取得使用執
    照後交由聲請人使用管理。嗣經相對人審查確認申請合法後
    ，乃核發93陽建字第0006號建造執照（下稱系爭執照），聲
    請人即依約投入資金動工興建，並於96年1 月3 日申報竣工
    ，而已得依建築法第70條規定，進行系爭建築物使用執照之
    申請。茲相對人本於陽明山國家公園區域範圍內之建築管理
    機關，於96年11月26日以營陽建字第0960007900號函撤銷系
    爭執照關於該增建建築物之A 棟、B 棟及戶外十九個大眾池
    之部分( 下稱原處分) ，惟原處分不論從形式或實質上觀之
    ，其合法性確實顯有疑義。聲請人乃於96年12月24日，依法
    對相對人之違法行政處分，提起訴願，並於97年2 月19日向
    相對人及訴願機關內政部聲請停止原處分之效力與執行，然
    該等機關均置若罔聞，未予處理。倘若任令原處分於聲請人
    依法聲請行政救濟程序確定前維持其效力，進而由相對人據
    以認定聲請人業已興建完竣之建築物為違章建築予以拆除（
    相對人業已於97年2 月20日赴現場勘查拍照，並口頭告知將
    於近日予拆除，業符急迫性要件），則將發生聲請人難以回
    復之損害，業已符合首揭行政訴訟法第116 條及訴願法第93
    條之規定要件。而確有停止執行之必要，爰依行政訴訟法第
    116 條規定，聲請鈞院裁定准於行政爭訟程序裁判確定前停
    止原處分之執行云云。
三、經查，聲請人對於原處分已於96年12月24日經由相對人向訴
    願管轄機關內政部提起訴願，有聲請人提出蓋有相對人收文
    戳記( 總收文字號:0000000000)之訴願書在卷可稽。聲請人
    向本院聲請停止執行，請求於訴願機關作成決定前裁定停止
    執行，理論上聲請人得依訴願法第93條第2 項規定向訴願機
    關申請停止執行而獲得救濟，而聲請人已於97年2 月19日向
    受理訴願機關內政部申請停止原處分之執行，亦有聲請人提
    出蓋有內政部收文戳記之聲請停止執行書附卷可按，則聲請
    人未俟完成訴願程序及申請停止執行之救濟，即於97年2 月
    22日（參聲請停止執行狀蓋有本院收文戳記）逕向本院聲請
    停止執行，尚難認有情況緊急，非即時由行政法院予以處理
    ，即難以救濟之情形。是故，本件聲請人不服原處分，已提
    起訴願並向訴願機關內政部聲請停止執行，依前所述，自應
    由訴願機關本於行政自我審查之功能，審查應否停止原處分
    之執行，尚無再由行政法院介入之必要。聲請人未待該訴願
    機關作成准駁之決定，又向本院聲請停止執行，自屬欠缺權
    利保護之必要。再查，關於聲請人所稱原處分如維持其效力
    ，相對人將據以認定聲請人業已興建完竣之建築物為違章建
    築予以拆除，屬難以回復之損害部分，若聲請人因此受有損
    害，在一般社會通念上，並非不能以金錢賠償或回復，尚難
    認有將發生難以回復損害之情形。更何況，聲請人僅係主張
    相對人於97年2 月20日赴現場勘查拍照，口頭告知將於近日
    拆除，則系爭建築究於何時拆除，並不確定，亦難認有何急
    迫之情事。從而，本件聲請與停止執行之要件不符，聲請人
    聲請停止原處分之執行，不應准許，應予駁回。
四、依行政訴訟法第104 條、民事訴訟法第95條、第78條，裁定
    如主文。
中    華    民    國    97    年    2    月     25    日
                      臺北高等行政法院第一庭
                                審判長法  官  王立杰
                                      法  官  劉錫賢
                                      法  官  林惠瑜
上為正本係照原本作成。
如不服本裁定，應於送達後10日內向本院提出抗告狀（須按他造
人數附繕本）。
中    華    民    國    97    年    2    月     29    日
                                      書記官  劉道文


司法院資訊處製作；財團法人民間司法改革基金會備份。
